【裁判字號】    89,易緝,53
【裁判日期】    891106
【裁判案由】    偽造文書
【裁判全文】
臺灣屏東地方法院刑事判決                          八十九年度易緝字第五三號
    公  訴  人  臺灣屏東地方法院檢察署檢察官
    被      告  甲○○
右列被告因偽造文書案件，經檢察官提起公訴（八十七年度偵字第三三一八、五一七
八號），本院判決如左：
     主  文
甲○○無罪。
     理  由
一、公訴意旨略以：戊○○（已審結，判處有期徒刑三月確定，並執行完畢）、甲○○基於共同概括之犯意，明知己○○、乙○○非其所僱用之員工，竟以偽造文書
    之意，於民國八十二年間填具「其佑鋼鐵有限公司」己○○薪資表，並立下切結
    書，表明八十二年一月至十二月間，戊○○代表己○○領取新台幣（下同）十五
    萬元薪資之不實事實，續於八十三年間，以乙○○於同公司任職，領得十五萬元
    為由，製作切結書及共工薪資領款單，自該公司領得如款項，使該公司不察，製
    作扣繳憑單，足生損害於己○○、乙○○，因認甲○○與戊○○二人共同涉有偽
    造文書等罪嫌。
二、按犯罪事實應依證據認定之，無證據不得推定其犯罪事實；又不能證明被告犯罪
    者，應諭知無罪之判決，刑事訴訟法第一百五十四條、第三百零一條第一項分別
    定有明文。又認定犯罪事實所憑之證據，其為訴訟上之證明，須於通常一般之人
    均不致有所懷疑，而得確信其為真實之程度者，始得據為有罪之認定，倘積極證
    據不足為不利被告事實之認定時，即應為有利於被告之認定，更不必有何有利之
    證據，最高法院著有七十六年度台上字第四九八六號、三十年上字第八一六號判
    例可資參照。
三、本件公訴人認被告甲○○涉有前揭犯行，無非以共同被告戊○○之指述己○○、
    乙○○之身分證係被告甲○○所交付為論據。訊據被告甲○○則堅決否認犯行，
    辯稱：伊不認識己○○、乙○○，亦未曾拿過他人之身分證給戊○○申報工資
    等語。經查：
（一）共同被告戊○○固為上揭不利被告甲○○之指述，惟其初於偵訊時供稱：伊人
      手不夠時，叫甲○○幫伊找臨時工，身分證係甲○○拿給伊的，甲○○係八十
      年或八十一年去伊處工作，只做半年左右云云，惟此與己○○、乙○○係領得
      八十三年間之薪資之記載不符，經公訴人據以認定其犯嫌而起訴後，乃復於本
      院審理時，改稱：伊僱用甲○○自八十一年至八十三年止有二年時間云云，查
      其先後歧異之供述，用意均在為實其所陳：己○○、乙○○、丁○○三人之身
      分證，均係被告甲○○交付伊申報工資，伊不知情之辯解，洵可認定。就被告
      戊○○本身涉訟之部分而言，倘得證明己○○、乙○○、丁○○三人之身分證
      係被告甲○○所交付之事實，則或可為有利被告戊○○之認定，是被告戊○○
      與被告甲○○，乃居於利害衝突之地位，其供述之證明力自有可疑，亦即被告
      戊○○就不利被告甲○○之供述，乃對其自身有利者，自難僅憑被告戊○○之
      指述，遽行認定被告甲○○之犯行。茲共同被告陳述，尚且須不利於己，而無
      瑕疵可指，復查與事實相符者，始得採為其他共同被告犯罪事實之認定（最高
      法院四十六年台上字第四一九號判例參照），則被告戊○○就被告甲○○涉案
      之指述，不唯前後不一，且其間利害衝突，自難遽予採信。
（二）訊據共同被告戊○○先後於偵訊及本院審理時供稱：因人是甲○○找來的，他
      要負責，我錢付給甲○○，故要他在乙○○的切結書上捺印；伊所出具代領己○○、乙○○、丁○○三人薪資之切結書，其上己○○等三人名字處之指印，
      被告甲○○拿來時就有，照伊做事均係面對面之習慣，應該是被告甲○○蓋的
      ，時間太久了，伊亦不確定云云。查卷附共同被告戊○○代領上開三人薪資切
      結書，其上工資發放經手人項下記載「戊○○」暨其個人資料等，為共同被告
      戊○○所親書，業據其供承在卷，其餘填載之文字，則核與被告甲○○之筆跡
      不符。而經將被告戊○○代領丁○○薪資之切結書原本，送內政部警政署刑事
      警察局鑑定結果，其上多枚指紋，未有與被告甲○○之指紋相符者，已難認定
      被告甲○○收受被告戊○○工資，並於該切結書上捺指印，進而推論被告甲○○涉及冒用丁○○名義具領薪資之犯行。而卷附被告戊○○代具領己○○、乙○○薪資切結書（影本）原本，訊據「其佑鋼鐵有限公司」負責人丙○○陳稱
      ：其原本為稅捐單位所調取，惟財政部台灣省中區國稅局彰化縣分局則覆稱：
      業已全數歸還該公司等語，本件時隔久遠，資料佚失，查無該切結書原本可供
      鑑定其上指紋誰屬。此外，訊據己○○、乙○○、丁○○三人，均證稱不認識
      被告甲○○，不知為何其身分證遭冒用等語，是均無以為不利被告甲○○之認
      定。
四、綜據上述，公訴意旨僅以共同被告戊○○之指述，於未佐以其他事證之情況下，
    遽行認定被告甲○○涉有共犯嫌疑，證據明顯薄弱。此外，本院復查無其他積極
    證據足認被告甲○○有公訴意旨所載犯行，是不能證明被告甲○○犯罪，而被告
    甲○○經合法傳喚，無正當理由不到庭，本院認本件係應諭知無罪之案件，爰不
    待其陳述，逕為判決如主文。
五、至臺灣彰化地方法院檢察署八十八年度偵字第一○二九號移送併辦部分，係關於
    共同被告戊○○冒用丁○○名義具領薪資之犯行，業經前揭判決確定並已執行，
    附此敘明。
據上論斷，應依刑事訴訟法第三百零一條第一項、第三百零六條，判決如主文。
本案經檢察官楊挺宏到庭執行職務。
中      華      民      國      八十九      年      十一    月    六    日
                                      臺灣屏東地方法院刑事第二庭
                                          法  官    蔡憲德
右正本證明與原本無異。
對於本判決如有不服應於收受送達後十日內向本院提出上訴書狀上訴於台灣高等法院
高雄分院並按他造當事人之人數附具繕本。
                                          書記官    林鴻仁
中      華      民      國      八十九       年     十一    月     六   日


司法院資訊處製作；財團法人民間司法改革基金會備份。
